【裁判字號】    94,勞訴,206
【裁判日期】    950330
【裁判案由】    給付薪資等
【裁判全文】
臺灣臺北地方法院民事判決             94年度勞訴字第206號
原      告  丙○○
訴訟代理人  馬金生律師
複代理人    甲○○
被      告  臺灣新光商業銀行股份有限公司（原：誠泰商業銀
            行股份有限公司）
                        、30.
法定代理人  乙○○
訴訟代理人  陳建成律師
複代理人    丁○○
上列當事人間給付薪資等事件，本院於民國95年2月27日言詞辯
論終結，判決如下：
    主      文
原告之訴駁回。
訴訟費用由原告負擔。
    事實及理由
一被告原名為誠泰商業銀行股份有限公司，嗣於民國95年1月2日
  更名為臺灣新光商業銀行股份有限公司，法定代理人並變更為
  乙○○，此有被告之公司基本資料查詢在卷可稽，經臺灣新光
  商業銀行股份有限公司及其法定代理人乙○○於95年1月25日
  具狀聲明承受訴訟，於法並無不合，應予准許。
二原告主張：伊原任職被告公司，擔任分行作業管理部作業企劃
  科科長，91年1月之薪資為新台幣（下同）83,800元，於91 年
  2月8日遭被告以其對於雇主代理人有重大侮辱行為及違反勞動
  契約或工作規則情節重大為由，不經預告而終止勞動契約，經
  原告多次向被告申訴表明回復工作職務及原僱傭條件之主張，
  然未為被告理睬接納，原告仍向本院請求確認雙方僱傭關係存
  在暨要求被告給付薪資（92年度勞訴第180號，下稱前案一審
  ），經本院判決原告敗訴，原告不服僅就薪資部分提起上訴，
  經臺灣高等法院93年度勞上字第46號（下稱前案二審）、最高
  法院94年度台上字第1316號判決被告勝訴確定「被上訴人（即
  被告）應給付上訴人（即原告）1,843,600元及自92年11月11
  日起至清償日止，按週年利率5%計算之利息」在案，原告已自
  被告收受上開款項。由上開判決內容觀之，可證明被告於91年
  2 月8日逕予終止僱傭契約，不生合法終止契約之效力，雙方
  間僱傭關係仍然存在等情。職是，被告不法片面終止與原告間
  之僱傭關係，且拒絕原告給付相關勞務，原告依民法第487條
  前段之規定，仍得向被告請求報酬。而聲明：(一)被告應給付原
  告自92年12月9日起至94年9月8日止之薪資1,759,800元。(二)被
  告應自94年9月9日起至原告回復職務日止，按月給付原告每月
  薪資83,800元。
三被告則以：兩造於前案一審訴訟程序中庭訊時就雙方僱傭契約
  已合意至92年12月8日終止，並經記明筆錄在卷，則原告請求
  被告應給付原告自92年12月9日起至復職日止之薪資，顯屬無
  據。至前案二審判決以被告91年2月8日解僱原告不符情節重大
  之終止事由，又逾越除斥期間，而認不生合法終止契約之效力
  ，兩當間之僱傭關係仍然存在等語，係指91年2月8日解僱時，
  因不生終止效力，故雙方僱傭關係仍然存在，惟前案二審判決
  並未認定僱傭關係「迄今」仍有效存在，此可觀該判決理欄八
  記載：「兩造關於上訴人之終止契約是否合法……與本件判決
  結果已不生影響，爰不予贅述」自明，是前案二審判決實未對
  兩造間僱傭關係於92年12月8日之後存在與否表示意見，原告
  顯就該判決內容斷章取義。再者原告於前案一審準備書狀追加
  聲明時，認被告解僱不合勞動基準法（下稱勞基法）並拒絕給
  付薪資，遂依同法第14條第1項第5款、第6款規定，於92年12
  月8日終止勞動契約，雖前案一審判決認原告於92年12月8日依
  勞基法第14條第1項第6款規定終止僱傭契約，因逾30日於法未
  合，惟因勞工終止勞動契約之終止權屬形成權，於勞工行使其
  權利時即發生形成之效力，不必得雇主之同意，且終止契約之
  意思表示不得撤銷，則原告依勞基法第14條第1項第5款事由終
  止契約，因該條款並無除斥期間限制，原告於行使終止權時即
  已發生效力，是兩造間之勞動契約業於92年12 月8日終止，原
  告請求被告給付自92年12月8日起至復職日止之薪資，即屬無
  理由等語，資為抗辯。而聲明：原告之訴。
四原告主張伊任職被告公司，擔任分行作業管理部作業企劃科科
  長，91年1月之薪資為83,800元，於91年2月8日遭被告以其對
  於雇主代理人有重大侮辱行為及違反勞動契約或工作規則情節
  重大為由非法終止勞動契約，原告遂起訴請求確認雙方僱傭關
  係存在暨要求被告給付薪資，經臺灣高等法院、最高法院判決
  被告勝訴確定，被告應給付原告薪資等情，為兩造所不爭執，
  並有前案一審判決、前案二審判決及最高法院判決附卷可稽（
  見本院卷第16至20頁、第23至25頁，本院臺北簡易庭卷第13至
  14頁），自堪信為真實。至原告主張由上開判決內容觀之，可
  證明被告於91年2月8日逕予終止僱傭契約，不生合法終止契約
  之效力，雙方間僱傭關係仍然存在，被告不法片面終止與原告
  間之僱傭關係，且拒絕原告給付相關勞務，原告依民法第487
  條前段之規定，仍得向被告請求報酬等情，則為被告所否認，
  並以上開情詞置辯。經查：
(一)前案二審判決固以「被上訴人（即被告）91年2月8日之解僱人
  事通知書，既因上訴人（即原告）所為尚不符「重大侮辱」及
  「情節重大」之逕予終止契約事由，又已逾不經預告終止勞動
  契約之30日除斥期間，均不生合法終止契約之效力」為由，而
  認定兩造僱傭關係仍然存在（見本院卷第25頁），然查該判決
  亦指明「兩造關於上訴人之終止契約是否合法……，與本件判
  決結果不生影響，爰不予贅述。」等語，由此可知，前案二審
  判決僅就被告於91年2月8日所為解僱原告之行為不符逕予終止
  契約事由，不生合法終止契約之效力，故雙方僱傭關係仍然存
  在，惟前案二審判決僅就被告91年2月8日解僱行為是否合法為
  審酌，並判決被告應給付原告自91年2月8日起至92年12月8日
  止之薪資，並未認定雙方僱傭關係自92年12月8日起「迄今」
  是否仍然有效存在，故本院認為前案二審判決並未對兩造間僱
  傭關係於92年12月8日之後存在與否表示意見，是原告依該判
  決內容片斷逕自解讀，並為兩造僱傭關係自92年12月8日起迄
  今仍然存在之主張，顯非有據。
(二)次查原告雖不否認伊於前案一審訴訟程序中庭訊時，表示「以
  92年12月8日為雙方僱傭契約合意終止日」等語（見本院卷第
  21頁反面），惟辯稱伊上開陳述係因要計算到期薪資的時點而
  為，並非表示於92年12月8日終止契約云云。然查原告於前案
  一審法官詢以：「資遣費從何時計算？」時，係答稱：「從2
  月9日起算。」嗣後並為「如果薪資不成立，變更訴之聲明為
  ：預備合併之訴，先位聲明是請求薪資，預備聲明是請求資遣
  費。原告主張就僱傭關係的訴之聲明：以92年12月8日為雙方
  僱傭契約合意終止日」之陳述（見本院卷第21頁反面），是原
  告並非表示將請求薪資先行計算至92年12月8日，其餘薪資之
  請求權保留，而是明確表示以92年12月8日為雙方僱傭契約合
  意終止日，則探究原告真意應係為合意終止契約之表示。又按
  勞工自請退休之權利為契約終止權之一種，而終止權又屬形成
  權之一種，形成權於權利人行使時，即發生形成之效力，不必
  得相對人之同意，（最高法院88年度台上字第68號判決意旨參
  照），且終止契約之意思表示不得撤銷。另查原告雖主張伊於
  前案一審訴訟程序進行中已撤回確認雙方僱傭關係存在之聲明
  ，則上開合意終止契約之表示亦已隨之撤回云云。惟查，原告
  終止勞動契約之意思表示一經行使，即發生形成之效力，且終
  止契約之意思表示不得撤銷。由此可知，被告所為雙方僱傭契
  約已合意至92年12月8日終止之抗辯，為有理由，故原告之此
  部分抗辯，為無理由。則原告請求被告應給付原告自92年12
  月9日起至復職日止之薪資，即非可取。
(三)又查原告於93年1月6日在前案一審提出民事準備狀追加訴之聲
  明時（原請求薪資至92年3月8日），因其認被告解僱不合勞基
  法規定，且拒絕給付薪資，遂依同法第14條第1項第5、6款規
  定，自92年12月8日起與被告終止勞動契約，因此追加請求薪
  資至92年12月8日止，並請求給付資遣費（資遣費部分因原告
  前案一審敗訴未上訴而告確定），此觀諸原告上開民事準備狀
  所載「二被告違反勞動基準法規定……拒絕給付原告薪資暨資
  遣費，原告自得依同法第14條規定，予以終止勞動契約……：
  (一)按『有左列情形之一者，勞工得不經預告終止契約：雇主不
  依勞動契約給付報酬，或對按件計酬之勞工不供給充分之工作
  者（第5款）。六雇主違反勞動契約或勞工法令，致有損勞工
  權益之虞者。…』勞動基準法第14條定有明文。(二)今被告未依
  勞動基準法之規定……原告自得依前開勞動基準法第14條之規
  定，自92年2月8日起終止與被告之勞動契約」等語（見本院卷
  第27頁反面至第28頁）自明。雖前案一審判決認為原告於92年
  12月8日依勞基法第14條第1項第6款規定終止僱傭，因逾30日
  ，致其終止於法未合（見本院卷第19頁反面至第20頁），惟同
  法條項第5款之終止事由並無除斥期間限制，原告依同法條項
  第5款之終止事由行使終止權時，即已發生終止之勞動契約之
  效力，則被告所為兩造之勞動契約業於92年12月8日終止之抗
  辯，亦屬可取。是原告請求被告給付自92年12月8日起至其復
  職之日止之薪資云云，洵屬無據，亦不可取。
五綜上所陳，原告請求被告給付自92年12月9日起至94年9月8日
  止之薪資1,759,800元，及自94年9月9日起至伊回復職務日止
  ，按月給付每月薪資83,800元，洵屬無據，應予駁回。原告既
  受敗訴判決，其假執行之聲請亦失所依據，應併予駁回。
六本件為判決之基礎已臻明確，兩造其餘之陳述及所提其他證據
  ，經本院斟酌後，認為均於判決之結果無影響，亦與各項爭點
  無涉，均無庸逐一論述，併此敘明。
七結論：原告之訴為無理由，依民事訴訟法第78條，判決如主文
  。
中    華    民    國    95    年    3     月    30    日
                    勞工法庭    法  官  曾啟謀
以上正本係照原本作成
如對本判決上訴，須於判決送達後20日內向本院提出上訴狀
中    華    民    國    95    年    3     月    30    日
                                書記官  王月伶


司法院資訊處製作；財團法人民間司法改革基金會備份。
